臺灣宜蘭地方法院民事判決
110年度訴字第293號
原      告  林美娟  
被      告  藍珠瑜  

上列當事人間給付借款事件，本院於民國110年10月27日言詞辯
論終結，判決如下：
    主  文
一、被告應給付原告新臺幣（下同）98萬元。
二、訴訟費用由被告負擔。
    事實及理由
一、原告起訴主張：被告於民國（下同）103年4月7日向原告借
    款100萬元，約明為期1個月即可清償。但被告屆期並未清償
    ，經原告催討後，被告僅於105年間清償2萬元，餘款98萬元
    迄今均未清償。為此，爰依消費借貸契約之法律關係，聲明
    請求被告應給付98萬元。
二、被告則辯以：被告未曾向原告借款，原告上開款項係出借予
    訴外人林憶慧，僅因原告當日無暇前往郵局辦理，而委由被
    告幫忙代領款，並與訴外人林芬惠欲出借林憶慧之款項合併
    匯入林憶慧設於上海商業儲蓄銀行宜蘭分行之帳戶。而被告
    本人亦受林憶慧拖欠債務，本身受害金額更甚於原告。又後
    述105年2月4日林憶慧所簽立借據當日，兩造與其他債權人
    均在場協商債務，如原告係出借款項予被告，原告何需於當
    日出席協商，顯然原告係因借款予林憶慧，因林憶慧已不知
    去向，始轉向被告求償等語為辯，並聲明請求駁回原告之訴
    ，併陳明如受不利判決願供擔保，請准宣告免為假執行。
三、兩造不爭執事項：
  ㈠原告所有文山武功郵局00000000000000號帳戶於103 年4 月7
     日因「提轉匯兌」提款100 萬元。此次提款係由原告親自
    填具提款單且蓋用印鑑後，連同存摺交由被告前往二結郵局
    辦理提領。連同當時於二結郵局之林芬惠所提領之50萬元，
    由被告於二結郵局填具匯款單匯款150 萬元至林憶慧所有上
    海儲蓄商業銀行宜蘭分行帳號00000000000000號之帳戶內。
  ㈡105 年2 月24日林憶慧書立之借據乙紙形式上為真正。
  ㈢被告有依上述借據之記載各於103 年10月、105 年2 月2 日
    取得林憶慧所交付之30萬元及4 萬元。
  ㈣被告曾於105 年間於工作地點交付現金2 萬元於原告。
四、原告進而主張，被告借貸之100萬元迄今僅清償2萬元，故請
    求被告返還98萬元等情，被告則否認之，並以前詞為辯。是
    經兩造整理後，確認本件應行審酌之爭點為：㈠兩造間是否
    存在系爭消費借貸契約？㈡原告為聲明所示之請求有無理由
    ？茲分述如下：
五、兩造間是否存在系爭消費借貸契約？
  ㈠被告於本院審理時自承：「（法官問：林憶慧是你介紹給原
    告認識？）我在學校曾講到投資部分，有講到利息，有耳聞
    我有向林憶慧投資，所以來問我投資情形。若有需要借款的
    話可以提供。」、「（法官問：你向林憶慧投資方式為何？
    ）當時我向林憶慧購買房子，是用房地產建案方式投資，因
    為熟識了，林憶慧需要短期借款，就會向我及相關朋友借款
    ，林憶慧給我們年息百分之六的利息，借款期間約半年或一
    年。」、「（法官問：如何知道原告是借款一百萬元給林憶
    慧）在此之前，原告已經有借好幾次錢給林憶慧。因為第一
    次原告和林憶慧不熟，是把借款先轉到我的羅東郵局帳戶內
    ，叫我把錢轉給我同學林憶慧」等語。（見本院卷第34頁）
    是依被告所述，雖有實際借貸需求者雖為林憶慧，且資金流
    向係原告直接匯款予林憶慧，但依一般經驗法則，仍不排除
    被告向原告借款後，再由被告出借予林憶慧，且借款款項則
    由原告逕交林憶慧之情形。
  ㈡再者，兩造不爭執形式上真正之由林憶慧簽名之借據乙紙（
    見本院卷第23頁），有關製作經過，係經被告自行繕打「借
    據」、「本人(按指林憶慧)向藍珠瑜借款並確認收訖無誤。
    其名細如下…」等字句，再交由林憶慧簽名，此亦經被告自
    承在卷（見本院卷第80頁）。衡情，如非林憶慧與被告間就
    借據所列之各明細金額存在消費借貸關係，被告自無須繕打
    上述文字，並將自己列為款項之貸與人，而且林憶慧借款對
    象若非被告，林憶慧更不致會在貸與人有誤之上述借據上簽
    名。甚且，上述借據所列借款明細多達10餘筆，但被告就上
    述明細之款項之來源均甚為清楚(見本院卷第36頁)，衡情如
    非被告親向同事或友人所為借貸，萬不可能清楚知悉除自己
    以外借款予林憶慧之日期與金額。而被告亦不爭執上述借據
    記載「103年4月7日150萬元」、「105年2月2日還4萬」等字
    句，即上述原告與林芬惠各自匯款予林憶慧100萬元及50萬
    元之款項，並於105年2月2日各還原告、林芬惠2萬元等情(
    見本院卷第36頁)，足證如消費借貸關係有存在原告與林憶
    慧間，則上述150萬元之記載應依貸與人之不同而區分為100
    萬元以及50萬元；同理，林憶慧提出現款4萬元為清償時，
    亦應指明係清償何筆借款，而非由被告決定返還何人。是基
    此說明，原告主張上述100萬元匯款予林憶慧，係被告向伊
    借款，只是款項逕行匯款予林憶慧等情，即屬有證。
  ㈢是由上述證據足認，原告主張兩造間就上述100萬元存在消費
    借貸關係，應屬有據。被告辯稱款項係直接匯款林憶慧，伊
    只是幫忙跑腿而已，而否認兩造間存在消費借貸關係云云，
    顯非可採。
六、按稱消費借貸者，謂當事人一方移轉金錢或其他代替物之所
    有權於他方，而約定他方以種類、品質、數量相同之物返還
    之契約；借用人應於約定期限內，返還與借用物種類、品質
    、數量相同之物，未定返還期限者，借用人得隨時返還，貸
    與人亦得定一個月以上之相當期限，催告返還，民法第474
    條第1項、第478條分別定有明文。查本件借款雖無證據足證
    有定返還期限，然原告既已聲請法院對被告發支付命令，法
    院支付命令之裁定又於110年4月13日以寄存方式送達被告，
    並於同年月23日發生送達效力，自可認原告已對被告為催告
    ，則截至本件言詞辯論之日止，為時逾1個月以上，可認原
    告之請求與民法第478條規定相符。故依前所述，兩造間既
    就100萬元存在消費借貸關係，且被告已清償2萬元，則餘款
    即為98萬元。從而，原告依消費借貸契約之法律關係，請求
    被告返還98萬元即屬有據，自應准許。
七、綜上所述，原告依據消費借貸法律關係，請求被告給付未償
    之98萬元，為有理由，應予准許。訴訟費用並應由敗訴之被
    告負擔。
八、訴訟費用負擔之依據：民事訴訟法第78條。
中　　華　　民　　國　　110 　年　　11　　月　　17　　日
                  民事庭法　官  蔡仁昭
以上正本係照原本作成。
如對本判決上訴，須於判決送達後20日內向本院提出上訴狀。
如委任律師提起上訴者，應一併繳納上訴審裁判費。
中　　華　　民　　國　　110 　年　　11　　月　　17　　日
                        書記官　劉婉玉